臺灣桃園地方法院民事簡易判決
111年度桃簡字第950號
原      告  陳東林  

被      告  李淑娟  

訴訟代理人  曾慧娟  
上列當事人間請求確認本票債權不存在事件，本院於民國111年1
1月23日言詞辯論終結，判決如下：
    主    文
一、確認被告持有原告所簽發如附表所示之本票，對原告之本票
    債權不存在。
二、被告應將如附表所示之本票返還原告。
三、訴訟費用由被告。
    事實及理由
壹、程序方面：
    按確認法律關係之訴，非原告有即受確認判決之法律上利益
    者，不得提起之，為民事訴訟法第247 條第1 項本文所明定
    。所謂即受確認判決之法律上利益，係指因法律關係之存否
    不明確，致原告在私法上之地位有受侵害之危險，此項危險
    得以對於被告之確認判決除去之而言，最高法院109 年台上
    字第1779號民事判決參照。經查，被告執有以原告名義簽發
    如附表所示本票（下稱系爭本票），並向本院聲請本票裁定
    ，本院於民國111年5月9日以111年度司票字第945號本票裁
    定（下稱系爭本票裁定），裁定准予強制執行（系爭強制執
    行），惟原告否認系爭本票債權存在，是兩造就系爭本票債
    權存否之爭執，已使原告在私法上地位處於不安狀態，且此
    種不安狀態，能以確認判決除去之，是原告提起本件確認之
    訴即具有確認利益，合先敘明。
貳、實體方面：
一、原告主張：原告當初向大昌小客車租賃有限公司（下稱大昌
    公司）分期購買車牌號碼000-0000號車輛（下稱系爭車輛）
    ，價款係新臺幣（下同）1,920,000元，約定分48期、每期
    給付40,000元。後原告有繳納21期共840,000元，然因故而
    無法清償其餘1,080,000元，遂在取得大昌公司之同意下出
    售系爭車輛以便清償其餘欠款。嗣原告將出售系爭車輛所獲
    得之1,020,000元及系爭本票交由證人方彥傑轉交給大昌公
    司，而大昌公司之員工曾向原告表示尚須扣除利息，故原告
    應已無積欠大昌公司任何款項等語，並聲明：㈠確認被告持
    有系爭本票對原告之本票債權不存在。㈡被告應將系爭本票
    返還予原告。
二、被告則以：原告當初係簽發系爭本票予大昌公司，而被告為
    大昌公司前負責人洪國順之配偶，洪國順已於110年7月1日
    身亡，被告整理洪國順之遺物時發現系爭本票，遂認系爭本
    票為洪國順之遺產，且經其餘繼承人之同意而向本院聲請並
    取得系爭本票裁定等語，資為抗辯。並聲明：原告之訴駁回
    。
三、按無對價或以不相當之對價取得票據者，不得享有優於其前
    手之權利，票據法第14條第2項定有明文。經查，證人方彥
    傑於本院詢問時證稱：大昌公司係系爭車輛之登記所有權人
    ，而原告當初有與大昌公司簽訂契約，約定大昌公司以租售
    之方式將系爭車輛賣給原告，原告則應在約定之期間內按期
    繳付租金即買賣價金，方能取得系爭車輛之所有權。後原告
    因故無法依約給付款項，遂與大昌公司協議出賣系爭車輛之
    事宜，並因有部分款項尚未清償而簽發系爭本票交與大昌公
    司等語（見本院桃簡卷第29頁背面至第30頁）；被告於本院
    詢問時亦供承：系爭本票是簽給大昌公司的等語（見本院桃
    簡卷第30頁背面），均核與原告主張系爭本票係簽發予大昌
    公司乙情相符，足見系爭本票之票據權利人應為大昌公司。
    而洪國順生前雖為大昌公司之負責人，然大昌公司係具有獨
    立法人格之另一權利義務關係主體，大昌公司所有之權利義
    務非當然可視為洪國順所有，被告既自承系爭本票係因認係
    洪國順之遺產而據以行使（見本院桃簡卷第30頁背面），經
    本院當庭闡明後，迄至言詞辯論終結時，被告均無法提出洪
    國順或被告取得系爭本票權利之相關事證供本院審酌，揆諸
    上開規定，被告對原告之系爭本票債權自不存在，原告請求
    確認系爭本票債權不存在，自屬有據。另被告持有系爭本票
    之法律上原因既不存在，原告自得請求被告返還系爭本票。
四、綜上所述，原告請求確認系爭本票債權不存在，並請求被告
    應返還系爭本票予原告，為有理由，均應予准許。
五、本件事證已臻明確，兩造其餘主張、陳述及所提之證據，經
    審酌判決結果並無影響，爰不逐一論述，附此敘明。
六、訴訟費用負擔之依據：民事訴訟法第78條。
中　　華　　民　　國　　111 　年　　12　　月　　9 　　日
                  桃園簡易庭  法  官  顏嘉漢
以上為正本係照原本作成。
如不服本判決，應於送達後20日內，向本院提出上訴狀並表明上
訴理由，如於本判決宣示後送達前提起上訴者，應於判決送達後
20日內補提上訴理由書（須附繕本）。
如委任律師提起上訴者，應一併繳納上訴審裁判費。   
中　　華　　民　　國　　111 　年　　12　　月　　9 　　日
                              書記官  楊上毅
附表：
編號 發票日 發票人 票面金額 （新臺幣） 到期日 1 110年5月31日 陳東林 80,000元 110年5月31日